【裁判字號】    90,訴易,53
【裁判日期】    901113
【裁判案由】    侵權行為損害賠償
【裁判全文】
臺灣高等法院臺中分院民事判決  九十年度訴易字第五三號
    原      告  東信電訊股份有限公司
    法定代理人  丙○○
    訴訟代理人  甲○○
    被      告  乙○○
右當事人間因請求侵權行為損害賠償事件，原告提起附帶民事訴訟，經本院刑事庭裁
定移送民事庭（民國九十年附民字第一五九號），本院判決如左︰
    主  文
原告之訴駁回。
訴訟費用由原告負擔。
    事實及理由
一、被告經合法通知，未於言詞辯論期日到場，核無民事訴訟法第三百八十六條各款
    所列情事，爰依原告之聲請，由其一造辯論而為判決。
二、原告起訴主張：被告與某一冒名「李建輝」之不詳姓名成年男子，共同基於意圖
    為自己不法利益之概括犯意聯絡，明知號碼為：0000000000號行動電
    話門號係該冒名「李建輝」者於民國八十八年一月十四日，冒「李建輝」之名，
    在台中市○○路「已達通訊行」所申請而得，竟於同年月十八日，以新台幣（下
    同）三百元之低價向該冒名「李建輝」者購得該0000000000號行動電
    話門號後，即自該日起連續利用該電話門號撥打與其友人詹富淼、黃如慧及黃之
    彥等人聯絡，而拒不繳交該電話門號之任何通訊費用，共計因此獲取七千零九十
    六元之不法利益。其後被告復與該冒用「李建輝」者及購得如附表四行動電話門
    號之不詳姓名之成年人多人，共同承上開意圖為自己不法利益之概括犯意聯絡，
    並與該冒用「李建輝」者共同基於行使偽造、變造特種文書、偽造公印文、行使
    偽造準私文書及行使偽造私文書之概括犯意聯絡，先於不詳時、地，利用某一不
    知情之成年刻印員偽造「內政部印」一枚及如附表二所示姓名者之印章各一枚，
    並於民國八十八年一月二十一日前某日，在不詳處所共同偽蓋上開「內政部印」
    於如附表二編號一及編號二所示：一、二、三、四、六、七、九、一一、一二、
    一三、一四、一五、一六、一七號空白身分證上，而連續偽造如附表二編號一及
    編號二所示：一、二、三、四、六、七、九、一一、一二、一三、一四、一五、
    一六、一七號所示姓名者國民身分證各一枚，復於同年月二十五日前某日共同連
    續偽造如附表一所示以電子、磁性等無法以人之知覺直接認識之方式所製成之紀
    錄，而供電腦處理之用，且在習慣上表彰持卡人經濟、消費能力證明之信用卡，
    並偽造如附表一所示姓名者之署押各一枚於上開信用卡背面上，用以表示該偽造
    信用卡為各該遭偽簽署押之人所申請使用，而連續偽造如附表一所示信用卡之準
    私文書、如附表一所示信用卡背面之私文書、如附表二編號一及編號二所示：一
    、二、三、四、六、七、九、一一、一二、一三、一四、一五、一六、一七號所
    示姓名者之國民身分證之特種文書各一枚、偽造「內政部印」之印章一枚、如附
    表二編號一及編號二所示：一、二、三、四、六、七、九、一一、一二、一三、
    一四、一五、一六、一七號所示姓名者國民身分證上「內政部印」之公印文各一
    枚及偽刻如附表二所示姓名者之印章各一枚後，先後於同年月二十一日下午某時
    許，由冒名「李建輝」者與被告共同持於不詳時、地，已將冒名「李建輝」者照
    片換貼之變造「李建輝」國民身分證以及如附表二編號一所示姓名者之國民身分
    證正本，至位於台中市○○路二０二之十號之「達薪通信有限公司」（下稱達薪
    通信），而共同連續偽造如附表三編號一所示姓名者之印文、署押於東信電訊Ｇ
    ＳＭ９００服務申請表及ＧＣ８７Ｃ＋專案合約書上，再由該冒名「李建輝」者
    在如附表三編號一所示姓名者之東信電訊ＧＳＭ９００服務申請表上（共二十一
    份申請表，均一式四聯）連續偽造如附表五所示「李建輝」之署押及印文各一枚
    後，交予達薪通信之職員盧雅萍，而利用該不知情之達薪通信職員將上開資料交
    予東信電訊股份有限公司（下稱東信電訊），因此致東信電訊陷於錯誤，誤以上
    開申請資料確係如附表三編號一所示姓名者本人同意申請行動電話號碼所填載者
    ，而提供如附表四編號一所示行動電話門號及通話服務予被告及該冒用「李建輝
    」者，被告等人則於取得上開行動電話門號後，自行使用或將上開行動電話門號
    出售予知情而有共同意圖為自己不法利益之概括犯意聯絡之不詳姓名之成年人使
    用，且對於如附表四編號一所示之通話費用置之不理，而共詐得免費撥打如附表
    四編號一所示金額之不法利益，足以生損害於如附表二編號一所示姓名者、李建
    輝、東信電訊、內政部及戶政機關對於戶政資料之管理。其後被告復承上開同一
    之概括犯意聯絡，由被告於同年月二十五日下午二時許，持其與冒名「李建輝」
    者事先於同年一月二十五日下午二時許前某時許，在不詳處所偽造已蓋用上開同
    一偽造「內政部印」之公印文一枚之「詹益林」身分證一枚，以及已由被告或冒
    名「李建輝」者共同連續偽造如附表三編號二所示者之署押、印文之東信電訊Ｇ
    ＳＭ９００服務申請書及東信電訊驚喜５１１０合約書之私文書，與上開偽造如
    附表二編號二所示一、二、三、四、六、七、九、一一、一二、一三、一四、一
    五、一六、一七號所示姓名者之偽造國民身分證、變造之李建輝國民身分證、及
    來源不明之楊淑媚、蔡敬森之國民身分證正本或影本，至位於台中市第一廣場內
    （起訴書誤載為台中縣太平市○○○○街六七號）速達資訊公司之「大呼小叫第
    一廣場店」（下稱速達資訊），向速達資訊申請辦理行動電話門號，且由被告偽
    造如附表五所示代理人「詹益林」之署押於東信電訊ＧＳＭ９００服務申請表（
    共八份申請表，每份均為一式四聯者）後交予速達資訊之職員何紹斌，其後被告
    復與冒名「李建輝」者共同承上開同一之概括犯意聯絡，而連續偽造如附表三編
    號二所示之印文、署押於信用卡繳付電信費用授權書上，以偽造該授權書之私文
    書後，由被告將該授權書及如附表一所示之信用卡影本交予何紹斌，而利用該不
    知情之速達資訊職員將上開如附表二編號二所示一、二、三、四、六、七、九、
    一一、一二、一三、一四、一五、一六、一七號所示姓名者之偽造國民身分證、
    變造之李建輝國民身分證、及來源不明之楊淑媚、蔡敬森之國民身分證及「詹益
    林」國民身分證之特種文書、如附表三編號二所示申請表、合約書、授權書之私
    文書、如附表一所示信用卡之準私文書、信用卡背面之私文書交予東信電訊，致
    東信電訊誤以確係如附表二編號二所示姓名者本人欲申請行動電話號碼使用，陷
    於錯誤而提供如附表四編號二所示行動電話號碼及通話服務予被告及該冒用「李
    建輝」者，被告等人則於取得上開行動電話門號後，自行使用或出售予與渠等具
    有共同意圖為自己不法利益之概括犯意聯絡之不詳姓名成年人使用，且對於如附
    表四編號二所示之通話費用置之不理，而詐得免費撥打如附表四編號二所示金額
    之不法利益，足以生損害於如附表一所示之發卡銀行、如附表二編號二所示姓名
    者、詹益林、東信電訊、內政部及戶政機關對於戶政資料之管理。嗣於同年月二
    十八日，東信電訊發現上開身分證件等資料有偽造、變造之嫌，而報警處理，經
    交通部電信總局電信警察隊第二中隊循線查獲上情。被告之犯罪事實業於九十年
    六月二十一日，由  鈞院刑事庭以九十年度上訴字第一三八號判決判處被告有期
    徒刑一年四月，緩刑四年確定，是該故被告該當負侵權行為之損害賠償責任，原
    告雖曾與被告達成和解，惟被告迄未履行。爰依侵權行為之法律關係求為命被告
    給付原告新台幣六十八萬五千九百六十一元，及自起訴狀繕本送達被告之翌日起
    至清償日止，按年利率百分之五計算之利息之判決。
三、被告則未於準備程序或言詞辯論期日到場，亦未提出任何書狀或為任何聲明或陳
    述。
四、按和解有使當事人所拋棄之權利消滅及使當事人取得和解契約所訂明權利之效力
    ，民法第七百三十七條定有明文。經查：就前揭原告主張之被告侵權行為事實，
    兩造已於九十年六月八日達成和解之情，業據本院調閱本院九十年度上訴字第一
    三八號乙○○偽造文書等刑事卷宗查證屬實（參見該卷第一八八、一八九頁），
    並為原告所不爭執，揆諸上開規定，縱認原告因被告偽造私文書之行為而對被告
    享有侵權行為損害賠償請求權，亦已因上開和解而消滅上開侵權行為損害賠償請
    求權，原告雖抗辯稱被告未履行和解條件云云，然亦係兩造另一法律關係之糾紛
    ，原告復依侵權行為之法律關係請求被告賠償上開因被告侵權行為所受之損害六
    十八萬五千九百六十一元元，即無理由，應予駁回。
五、據上論結，原告之訴為無理由，依民事訴訟法第七十八條，判決如主文。
中      華      民      國    九十      年     十一     月     十三     日
~B1民事第四庭審判長法  官  黃斐君
~B2                法  官  張浴美
~B3                法  官  張鑫城
~F0
右為正本係照原本作成。
不得上訴
~B                書記官  劉智文
中      華      民      國    九十      年     十一     月     十四     日
【附表一：】
      發卡銀行          卡      號            卡  別      背面偽造之署押
  一、美國銀行    0000 0000 0000 0000 000    萬事達卡     詹大林 （一枚）
  二、美國銀行    0000 0000 0000 0000 000    萬事達卡     林書亭 （一枚）
  三、中華電信    0000 0000 0000 0000 000    VISA         洪煜程 （一枚）
  四、中華電信    0000 0000 0000 0000 000    VISA         李建輝 （一枚）
  五、台新銀行    0000 0000 0000 0000 000    VISA         劉信書 （一枚）
  六、台新銀行    0000 0000 0000 0000 000    VISA         楊淑媚 （一枚）
  七、台新銀行    0000 0000 0000 0000 000    VISA         陳文志 （一枚）
  八、台新銀行    0000 0000 0000 0000 000    VISA         王敦聖 （一枚）
  九、台新銀行    0000 0000 0000 0000 000    VISA         吳保森 （一枚）
  十、慶豐銀行    0000 0000 0000 0000 000    VISA         鄭香增 （一枚）
十一、慶豐銀行    0000 0000 0000 0000 000    VISA         陳志雄 （一枚）
十二、慶豐銀行    0000 0000 0000 0000 000    VISA         黃正育 （一枚）
十三、中國信託    0000 0000 0000 0000 000    萬事達卡     朱月蘭 （一枚）
十四、中國信託    0000 0000 0000 0000 000    萬事達卡     邱育芷 （一枚）
十五、中國信託    0000 0000 0000 0000 000    VISA         蔡敬森 （一枚）
十六、渣打銀行    0000 0000 0000 0000 000    萬事達卡     葉作由 （一枚）
十七、渣打銀行    0000 0000 0000 0000 000    萬事達卡     劉  書 （一枚）
【附表二：】
    姓  名       出生日期      身分證號碼      發身分證日期
（編號一）
  一、朱月姬      62.2.10       Ｚ000000000      00.2.25補發
    （右身分證號碼之真實身分者為：陳明秀、五十八年四月五日生      ）
  二、黃正興      60.11.30      Ｚ000000000      00.1.15補發
    （右身分證號碼之真實身分者為：許凱傑、七十九年八月十九日生    ）
  三、劉育發      61.12.18      Ｚ000000000      00.4.15補發
    （右身分證號碼之真實身分者為：楊英煥、七十八年七月十五日生    ）
  四、劉信義      60.11.18      Ｚ000000000      00.1.7補發
    （右身分證號碼之真實身分者為：李昕翰、七十七年八月十九日生    ）
  五、劉鳳書      60.5.19       Ｚ000000000      00.2.11補發
    （右身分證號碼之真實身分者為：黃彥婷、八十六年十二月二十五日生）
  六、鄭淑玲      61.8.11       Ｚ000000000      00.4.27補發
    （右身分證號碼之真實身分者為：羅鈺婷、八十五年九月七日生      ）
  七、林鳳亭      62.9.27       Ｚ000000000      00.7.23補發
    （右身分證號碼之真實身分者為：廖麗華、六十二年一月十二日生    ）
（編號二）
  一、詹大林      65.3.28       Ｚ000000000      00.1.20補發
    （右身分證號碼檢查號碼錯誤）
  二、洪煜程      68.1.22       Ｚ000000000      00.10.29換發
    （右身分證號碼之真實身分者為：王世昌、六十四年三月十日生      ）
  三、吳保森      61.12.4       Ｚ000000000      00.8.24補發
    （右身分證號碼之真實身分者為：黃文興、五十八年二月十八日生、已死亡）
  四、鄭香增      60.8.19       Ｚ000000000      00.3.24補發
    （右身分證號碼之真實身分者為：郭鴻德、五十二年五月二十九日生  ）
  五、楊淑媚      58.7.14       Ｚ000000000      00.3   補發
    （右資料無誤）
  六、林書亭      62.9.27       Ｚ000000000      00.7.23補發
    （右身分證號碼之真實身分者為：廖麗華、六十二年一月十二日生    ）
  七、朱月蘭      62.2.10       Ｚ000000000      00.2.25補發
    （右身分證號碼檢查號碼錯誤）
  八、李建輝      48.5.2        Ｚ000000000      00.3.17補發
    （右資料無誤）
  九、陳志雄      63.7.19       Ｚ000000000      00.9.12補發
    （右身分證號碼檢查號碼錯誤）
  十、蔡敬森      55.12.6       Ｚ000000000      00.2.15補發
    （右資料無誤）
十一、葉作由      40.2.13       Ｚ000000000      00.3.1發
      （右身分證號碼之真實身分者為：永結、四十一年二月二十六日生  ）
十二、黃正育      60.11.30      Ｚ000000000      00.1.15補發
       （右身分證號碼檢查號碼錯誤）
十三、陳文志      61.10.7       Ｚ000000000      00.3.1發
      （右身分證號碼之真實身分者為：楊順閔、六十五年九月十四日生  ）
十四、王敦聖      59.6.7        Ｚ000000000      00.3.1發
      （右身分證號碼之真實身分者為：吳政雄、五十六年十月三十一日生）
十五、劉書        60.5.19       Ｚ000000000      00.2.11補發
      （右身分證號碼檢查號碼錯誤）
十六、劉信書      60.11.18      Ｚ000000000      00.1.7補發
      （右身分證號碼檢查號碼錯誤）
十七、邱育芷      62.2.10       Ｚ000000000      00.2.25補發
      （右身分證號碼之真實身分者為：黃姿倚、八十四年八月二十五日生）
【附表三：】
編號一：（達薪通信）
（一）姓名                      偽造之印文及署押（枚）
  一、朱月姬        （東信電訊GSM900服務申請表各三份，一式四聯）
                      每份印文共四枚、署押共四枚
                     (GC87C＋專案合約書各三份，一式二聯）
                    每份印文共二枚、署押共二枚
  二、黃正興          同右
  三、劉育發          同右
  四、劉信義          同右
  五、劉鳳書          同右
  六、鄭淑玲          同右
  七、林鳳亭          同右
編號二：（大呼小叫通信）
（一）姓名                      偽造之印文及署押（枚）
  一、詹大林      （東信電訊GSM900服務申請表，一式四聯）
                    印文共四枚、署押共四枚
                  （東信電訊驚喜5110合約書，一式二聯）
                    印文共二枚、署押共二枚
                  （信用卡繳付電信費用授權書）
                    印文一枚、署押一枚
  二、洪煜程        同右
  三、吳保森        同右
  四、鄭香增        同右
  五、楊淑媚        同右
  六、楊淑媚        同右
  七、林書亭        同右
  八、朱月蘭        同右
  九、李建輝        同右
  十、陳志雄        同右
十一、蔡敬森        同右
十二、葉作由        同右
十三、黃正育        同右
十四、陳文志        同右
十五、王敦聖        同右
十六、劉書          同右
十七、劉信書        同右
十八、邱育芷        同右
【附表四：】
申請人            電話號碼             積欠之通話費用（新台幣：元）
編號一：
  一、朱月姬      0000000000           0000
  0、朱月姬      0000000000           000
  0、朱月姬      0000000000           000
  0、黃正興      0000000000           000
  0、黃正興      0000000000           0000
  0、黃正興      0000000000           000
  0、劉育發      0000000000           000
  0、劉育發      0000000000           000
  0、劉育發      0000000000           000
  十、劉信義      0000000000           0000
十一、劉信義      0000000000           0000
十二、劉信義      0000000000           000
十三、劉鳳書      0000000000           000
十四、劉鳳書      0000000000           000
十五、劉鳳書      0000000000           0000
十六、鄭淑玲      0000000000           000
十七、鄭淑玲      0000000000           000
十八、鄭淑玲      0000000000           000
十九、林鳳亭      0000000000           0000
0十、林鳳亭      0000000000           0000
00、林鳳亭      0000000000           000
編號二：
  一、詹大林      0000000000           00000
  0、洪煜程      0000000000           00000
  0、吳保森      0000000000           00000
  0、鄭香增      0000000000           00000
  0、楊淑媚      0000000000           000000
  0、楊淑媚      0000000000           000
  0、林書亭      0000000000           00000
  0、朱月蘭      0000000000           0000
  0、李建輝      0000000000           00000
  十、陳志雄      0000000000           000
十一、蔡敬森      0000000000           000
十二、葉作由      0000000000           000
十三、黃正育      0000000000           000
十四、陳文志      0000000000           000
十五、王敦聖      0000000000           0000
十六、劉書        0000000000           000
十七、劉信書      0000000000           000
十八、邱育芷      0000000000           000
【附表五：】
申請人之服務申請表（每份均一式四聯）
（一）詹大林、楊淑媚（編0000000申請表）、林書亭、黃正育、陳文志、劉書、劉
      信書及邱育芷等人之每份申請表上，偽造「詹益林」之署押各四枚。
（二）朱月姬、黃正興、劉育發、劉信義、劉鳳書、鄭淑玲及林鳳亭之每份服務申請
      表（均各三份）上，偽造「李建輝」之署押及印文各四枚。
                                                                        Ｂ


司法院資訊處製作；財團法人民間司法改革基金會備份。
